【裁判字號】    97,易,932
【裁判日期】    971230
【裁判案由】    侵占
【裁判全文】
臺灣桃園地方法院刑事判決               97年度易字第932號
公  訴  人  臺灣桃園地方法院檢察署檢察官
被      告  甲○○
                    1號
                    （另案於臺灣新竹監獄執行中）
            乙○○
                    （現於臺灣桃園看守所羈押中）
上列被告因詐欺案件，經檢察官提起公訴（96年度偵字第 27722
號、97年度偵字第293 號），被告於本院準備程序時，就被訴事
實為有罪之陳述，經告知簡式審判程序之旨，並聽取當事人之意
見後，本院合議庭裁定由受命法官獨任進行簡式審判程序，判決
如下︰
    主  文
甲○○共同意圖為自己不法之所有，以詐術使人將本人之物交付
，處有期徒刑貳月；又共同意圖為自己不法之所有，以詐術使人
將本人之物交付，處有期徒刑壹年。應執行有期徒刑壹年壹月。
乙○○共同意圖為自己不法之所有，以詐術使人將本人之物交付
，處有期徒刑捌月。
    事  實
一、甲○○原係萬瀚實業股份有限公司（下簡稱萬瀚公司）之負
    責人，明知自稱黃建霖之男子，係欲在以假借購車或租車之
    名義而向他人取得車輛後，旋將車輛變賣而把所得供己花用
    ，實際上並無購買車輛並按期付款及租用車輛並按期繳納租
    金之真意，仍與黃建霖基於意圖為自己不法所有之犯意聯絡
    ，而：(一)由甲○○在民國96年6 月21日，以萬瀚公司之名義
    ，向和潤企業股份有限公司（下簡稱和潤公司）佯稱欲以動
    產擔保交易附條件買賣之方式購買車輛，並由自己擔保連帶
    保證人，使和潤公司陷於錯誤，誤認萬瀚公司確有購車之真
    意，而出售廠牌國瑞，車型KF3KMR，車牌號碼3486－TZ號之
    自用小客車1 輛予萬瀚公司，約定總價金為新臺幣（下同）
    380,000 元，共分40期給付，每期應給付10,336元。後甲○
    ○、黃建霖果於96年6 月26日，給付首期分期金10,336元並
    取得車輛後，即未再支付任何款項，並避不見面，車輛亦遭
    黃建霖取走而於96年9 月間持向某當舖典當得款1500,000元
    ，嗣該車輛則再因流當而由不詳人士購得，致和潤公司受有
    損害；(二)由甲○○在96年6 月25日，再以萬瀚公司之名義，
    向格上租賃股份有限公司（下簡稱格上公司）佯稱欲租賃車
    輛，而乙○○亦明知上情，卻仍貪圖利益，與甲○○、黃建
    霖基於詐欺之犯意聯絡，出名擔任連帶保證人，使格上公司
    陷於錯誤，誤認萬瀚公司確有租賃車輛之真意，而出租廠牌
    PORSCHE ，車型CAYENEES，車牌號碼3071－RR號之自用小客
    車1 輛予萬瀚公司（市價約2,850,000 元），約定租賃期間
    自96年6 月25日起至99年6 月24日止，每月應給付租金77,0
    00元，由甲○○於訂約時一次簽發36期之支票以支付之。後
    甲○○、乙○○、黃建霖果於96年6 月30日，給付首期租金
    77,000元並取得車輛後，即任由其餘支票退票而未再支付任
    何款項，並避不見面，車輛亦遭黃建霖取走而不知去向，致
    格上公司受有損害。嗣因和潤公司、格上公司發覺受騙而報
    警處理，始知悉上情。
二、案經格上公司訴由桃園縣政府警察局中壢分局報請臺灣桃園
    地方法院檢察署檢察官，及和潤公司訴由臺灣桃園地方法院
    檢察署檢察官偵查後提起公訴。
    理  由
一、上揭犯罪事實，業據被告甲○○、乙○○於本院審理中坦承
    不諱，核與告訴人和潤公司、格上公司之代理人分別於警詢
    及偵查中陳稱遭詐騙經過相符；此外，復有動產擔保交易附
    條件買賣設定登記申請書、動產擔保附條件買賣契約書、和
    潤應收展期餘額表、車輛租賃契約書、汽車新領牌照登記書
    、汽車買賣合約書、切結書、車籍查詢－基本資料詳細畫面
    、退票理由單、法務部－票據信用資訊連結作業、訪視報告
    書、訪視委託書、存證信函等件在卷可稽，堪認被告2 人自
    白與事實相符，而足採信，是本案事證明確，被告2 人犯行
    洵堪認定，應依法論科。
二、核被告甲○○、乙○○所為，均係犯刑法第339 條第1 項之
    詐欺取財罪。公訴意旨雖認被告2 人應構成刑法第335 條第
    1 項之侵占罪，然本案被告2 人自始即明知黃建霖並無購車
    或租車之真意，而係欲於取得車輛後旋將之變賣，此業據被
    告2 人供承在卷，當係自始即基於詐欺之犯意而使和潤公司
    及格上公司陷於錯誤並交付車輛，並非係於取得車輛後始生
    易持有為所有之犯意，是公訴意旨容有誤會，惟因基本社會
    事實同一，自應由本院依法變更起訴法條。被告甲○○與黃
    建霖就詐欺和潤公司之犯行，及被告甲○○、乙○○與黃建
    霖就詐欺格上公司之犯行間，均有犯意聯絡及行為分擔，應
    論以共同正犯。又被告甲○○所犯上開2 次犯行間，犯意各
    別、行為互殊，應予分論併罰。爰審酌被告2 人僅因貪圖利
    益即與黃建霖共同施用詐術而詐取他人財物，犯罪動機實屬
    可議，且本案詐欺取得均屬高昂，復被告2 人均未能與告訴
    人達成和解，又甲○○不僅身為萬瀚公司之負責人，且先後
    為上開2 次詐欺犯行，於本案顯較被告乙○○居於重要角色
    ，並兼衡被告2 人於犯後終能坦承犯行，態度尚可，及被告
    2 人實際上未因本犯獲有利益等一切情狀，分別量處如主文
    所示之刑，並再就被告甲○○之部分定其應執行之刑。公訴
    人雖就被告甲○○具體求予量處應執行刑有期徒刑1 年4 月
    ，惟本院衡酌本案被告甲○○犯罪之手段及被害人所受損害
    尚屬輕微後，認上揭刑度應已足以對被告甲○○收懲戒之效
    ，是認公訴人前開具體求刑仍稍嫌過重，併予敘明。
據上論斷，應依刑事訴訟法第273 條之1 第1 項、第299 條第 1
項前段，刑法第28條、第339 條第1 項、第51條第5 款，刑法施
行法第1 條之1 第1 項、第2 項前段，判決如主文。
本案經檢察官丁俊成到庭執行職務。
中    華    民    國    97    年    12    月    30    日
                        刑事第十庭    法  官   蘇昌澤
以上正本證明與原本無異。
如不服本判決應於收受判決後10日內向本院提出上訴書狀，並應
敘述具體理由。其未敘述上訴理由者，應於上訴期間屆滿後20日
內向本院補提理由書 (均須按他造當事人之人數附繕本)「 切勿
逕送上級法院」。
                                     書記官    田宜芳
中    華    民    國    98    年    1     月    6     日
附錄論罪科刑之依據：
中華民國刑法第339條
（普通詐欺罪）
意圖為自己或第三人不法之所有，以詐術使人將本人或第三人之
物交付者，處5 年以下有期徒刑、拘役或科或併科1 千元以下罰
金。
以前項方法得財產上不法之利益或使第三人得之者，亦同。
前二項之未遂犯罰之。


司法院資訊處製作；財團法人民間司法改革基金會備份。
